【裁判字號】    95,訴,500
【裁判日期】    950519
【裁判案由】    廢棄物清理法
【裁判全文】
臺灣彰化地方法院刑事判決               95年度訴字第500號
公  訴  人  臺灣彰化地方法院檢察署檢察官
被      告  甲○○
輔  佐  人  乙○○
上列被告因廢棄物清理法案件，經檢察官聲請簡易判決處刑（95
年度偵字第1349號），本院北斗簡易庭（95年度斗簡字第122 號
）認不宜以簡易判決處刑，簽移本院刑事庭改依通常訴訟程序審
理，被告於準備程序中就被訴事實為有罪之陳述，經本院合議庭
裁定由受命法官獨任進行簡式審判程序審理，判決如下：
    主    文
甲○○未經主管機關許可，提供土地堆置廢棄物，處有期徒刑壹
年，緩刑年。
    犯罪事實
一、甲○○係坐落彰化縣大城鄉○○段1051地號土地之所有人，
    其明知未經主管機關許可，不得提供土地予自己及他人堆置
    廢棄物，竟自民國93年年中某日起，將自己拆除舊房屋之磚
    塊、瓦片、混凝土塊等營建廢棄物堆置在上揭土地上，並自
    94年2 、3 月間某日起，無償提供上揭土地予包括承攬自來
    水公司工程之包商等不特定人，堆置水泥瓦片、瓦片、磚塊
    、混礙土塊、土方（其中並夾雜少許鋼筋）等廢棄物達250
    立方公尺。迄於95年1 月3 日上午10時55分許，始為警方會
    同彰化縣環境保護局稽查員共同至現場查獲。
二、案經彰化縣警察局二林分局報請臺灣彰化地方法院檢察署檢
    察官偵查後聲請簡易判決處刑。
    理    由
一、被告甲○○於準備程序中，先就上揭犯罪事實為有罪之陳述
    ，且所犯係死刑、無期徒刑、最輕本刑為3 年以上有期徒刑
    以外之罪，經本院合議庭依刑事訴訟法第273 條之1 第1 項
    之規定，裁定由法官一人獨任進行簡式審判程序，合先敘明
    。
二、上揭事實，業據被告甲○○於偵查及本院審理中坦承不諱，
    並有彰化縣環境保護局稽查隊環境稽查工作紀錄1 份、彰化
    縣二林地政事務所土地所有權狀影本1 紙、現場照片8 張附
    卷可憑，足徵被告之自白與事實相符，堪予採信。按依內政
    部92年9 月16日修正之「營建剩餘土石方處理方案」規定：
    本方案所指營建工程剩餘土石方之種類，包括建築工程、公
    共工程及相關拆除施工所產生之剩餘泥、土、砂、石、磚、
    瓦、混凝土塊等，經暫屯、堆置可供回收、分類、加工、轉
    運、處理、再生利用者，屬有用之土壤砂石資源。又依該方
    案所規定之剩餘土石方處理方針，對於建築工程、建築物拆
    除工程及公共工程剩餘土石方之處理，定有嚴謹之申請及作
    業規範（詳參卷附之「營建剩餘土石方處理方案」）。另依
    最高法院91年度台上字第7254號判決意旨「行政院環境保護
    署89年5 月8 日（89）環署廢字第20159 號函引用行政院86
    年12月31日台86內字第52109號函載稱營建廢棄土明確認定
    剩餘土石方、磚瓦、混凝土塊為有用資源，非屬廢棄物範圍
    ，係以『營建廢棄土如依營建廢棄土處理方案合法處理者』
    ，始不以廢棄物認定，有該函文可稽，上訴人未依規定擅自
    傾倒廢土，自無該函所謂『不以廢棄物認定』之適用餘地。
    」，此有最高法院91年度台上字第7254號判決可資參照。是
    縱可認本案堆置在上開地點之水泥瓦片、瓦片、磚塊、混礙
    土塊、土方等一般事業營建建築廢棄物均為可再利用之廢棄
    物，而屬於上開營建剩餘土石方之種類範籌，惟如非依營建
    剩餘土石方處理方案之規範辦理，仍不失為事業廢棄物之性
    質（最高法院95年度台上字第2008號、94年度台上字第7271
    號、93年度台上字第6192號判決參照）。易言之，行為人如
    係依營建剩餘土石方處理方案之規範，辦理建築工程、公共
    工程及相關拆除施工所產生之剩餘泥、土、砂、石、磚、瓦
    、混凝土塊之暫屯、堆置可供回收、分類、加工、轉運、處
    理及再生利用，僅是作業有違反主管機關公告之管理方式或
    許可文件內容之情事，固非屬違法堆置廢棄物之範籌，而應
    科以行政罰，然若行為人根本非依上開規範處理營建廢棄物
    ，即無所謂「再利用」可言。因之，行為人究係違法堆置廢
    棄物或係「再利用」可再利用廢棄物，即應依事實認定，非
    謂一般事業營建廢棄物係屬可再利用廢棄物之範籌，即認無
    廢棄物清理法第46條第1 項第3 款之未經主管機關許可，提
    供土地堆置廢棄物罪之適用。是被告既非依上開規範辦理剩
    餘土石方之堆置作業，自應有廢棄物清理法之適用。本案事
    證已臻明確，被告犯行應堪認定。
三、核被告所為，係犯廢棄物清理法第46條第1 項第3 款之未經
    主管機關許可，提供土地堆置廢棄物罪。爰審酌被告無前案
    紀錄，素行良好，其所堆置之廢棄物未具毒性，犯罪情節尚
    屬輕微，且其已將土地回復原狀，此有照片2 張、彰化縣環
    境保護局95年4 月27日彰環稽字第0950014566號函及隨函檢
    附之彰化縣環境保護局稽查隊環境稽查工作紀錄1 份在卷可
    參，足認被告犯後態度尚屬良好等一切情狀，量處如主文所
    示之刑，以示懲儆。末查被告前未曾受有期徒刑以上刑之宣
    告，此有臺灣高等法院被告前案紀錄表1 紙在卷可參，衡諸
    其事後將廢棄物搬離該處而回復土地舊觀，並經歷刑事偵、
    審訴追程序，足認已知所警惕，而無再犯之虞，本院認所宣
    告之刑，以暫不執行為適當，爰宣告緩刑3 年，以促其注意
    謹慎。
據上論斷，應依刑事訴訟法第452 條、第273 條之1 第1 項、第
299 條第1 項前段，廢棄物清理法第46條第1 項第3 款，刑法第
11條前段、第74條第1 款，判決如主文。
本案經檢察官鮑慧忠到庭執行職務。
中    華    民    國    95    年    5     月    19    日
                  刑事第一庭    法  官  吳永梁
以上正本證明與原本無異。
如不服本判決，應於判決送達後10日內，向本院提出上訴狀（須
附繕本）。
中    華    民    國    95    年    5    月    22     日
                                書記官  陳美敏
附錄本案論罪科刑法條全文：
廢棄物清理法第46條
有下列情形之一者，處1 年以上5 年以下有期徒刑，得併科新臺
幣3 百萬元以下罰金：
一  任意棄置有害事業廢棄物。
二  事業負責人或相關人員未依本法規定之方式貯存、清除、處
    理或再利用廢棄物，致污染環境。
三  未經主管機關許可，提供土地回填、堆置廢棄物。
四  未依第41條第1 項規定領有廢棄物清除、處理許可文件，從
    事廢棄物貯存、清除、處理，或未依廢棄物清除、處理許可
    文件內容貯存、清除、處理廢棄物。
五  執行機關之人員委託未取得許可文件之業者，清除、處理一
    般廢棄物者；或明知受託人非法清除、處理而仍委託。
六  公民營廢棄物處理機構負責人或相關人員、或執行機關之人
    員未處理廢棄物，開具虛偽證明。
無許可文件，以經營廢棄物清除、處理為常業者，處3 年以上10
年以下有期徒刑，得併科新臺幣9 百萬元以下罰金。


司法院資訊處製作；財團法人民間司法改革基金會備份。
